【裁判字號】    97,上更(一),225
【裁判日期】    970925
【裁判案由】    違反槍砲彈藥刀械管制條例
【裁判全文】
臺灣高等法院臺中分院刑事判決     97年度上更(一)字第225號
上  訴  人
即  被  告  丙○○
                    （現另案在臺灣臺中監獄執行中）
選任辯護人  張績寶律師
            張繼準律師
            張瓊文律師
上列上訴人即被告因違反槍砲彈藥刀械管制條例案件，不服臺灣
臺中地方法院97年度訴字第246號，中華民國97年3月10日第一審
判決（起訴案號：臺灣臺中地方法院檢察署96年度偵字第22570
號），提起上訴，經本院判決後，由最高法院發回更審，本院判
決如下：
    主  文
原判決撤銷。
丙○○未經許可，寄藏自動步槍，處有期徒刑陸年陸月，併科罰
金新臺幣陸拾萬元，罰金如易服勞役，以新臺幣仟元折算壹日
。捷克CZ廠75型口徑9mm制式半自動手槍枝（含彈匣捌個，槍
枝管制編號：0000000000、0000000000、0000000000號）、美國
SMITH&WESSON廠39型口徑9mm制式半自動手槍壹枝（含彈匣壹個
，槍枝管制編號：0000000000號）、仿BERETTA廠M9型半自動手
槍製造之改造手槍壹枝（含彈匣壹個，槍枝管制編號：00000000
00號）、AK-47型口徑7.62mm制式自動步槍壹枝（含彈匣貳個及
槍背帶壹條，槍枝管制編號：0000000000號）、口徑9mm制式子
彈顆、具直徑8.9±0.5mm金屬彈頭之土造子彈陸拾貳顆、具直
徑8.6±0.5mm金屬彈頭之土造子彈壹顆、口徑7.62mm制式步槍子
彈貳拾顆、口徑7.62mm制式步槍子彈貳拾柒顆，均沒收。
    犯罪事實
一、丙○○於民國95年8月間某日，在臺中市○○區○○路4段10
    1號11樓其租屋處內，明知辛俊傑（業於95年12月31日死亡
    ）所有具有殺傷力之捷克CZ廠75型口徑9mm制式半自動手槍3
    枝（含彈匣8個，槍枝管制編號：0000000000、0000000000
    、0000000000號）、美國SMITH&WESSON廠39型口徑9mm制式
    半自動手槍1枝（含彈匣1個，槍枝管制編號：0000000000號
    號）、仿BERETTA廠M9型半自動手槍製造之改造手槍1枝（含
    彈匣1個，係換裝土造金屬滑套、槍管改造而成，槍枝管制
    編號：0000000000號）、AK-47口徑7.62mm制式自動步槍1枝
    （含彈匣2個及槍背帶1條，槍枝管制編號：0000000000號號
    ），及具殺傷力之口徑7.62mm制式步槍子彈70顆、數量不詳
    口徑9mm制式子彈、數量不詳具直徑8.9±0.5mm金屬彈頭之
    土造子彈、數量不詳具直徑8.6±0.5mm金屬彈頭之土造子彈
    ，均係槍砲彈藥刀械管制條例管制之槍枝及子彈，竟受辛俊
    傑之託，未經許可而將之代為保管，並藏放於其上述租屋處
    內。嗣並於同年9月間，在臺中市○○路旱溪橋下，以上開
    制式及改造手槍試射前揭手槍子彈約10餘發（詳細數量丙○
    ○已不復記憶），致該些子彈因試射而滅失。又因辛俊傑生
    前曾交待陳明傑可至丙○○處取走前揭AK-47型口徑7.62m m
    制式自動步槍及口徑7.62mm制式步槍子彈使用；陳明傑遂於
    96年4月初某日，至丙○○租屋處內取走前揭AK-47型口徑
    7.62mm制式自動步槍1枝及口徑7.62mm制式步槍子彈40顆（
    陳明傑寄藏自動步槍、子彈部分，於96年4月12日為警查獲
    ，並經原審以96年度訴字第2508號刑事判決判處有期徒刑6
    年4月，併科罰金新臺幣36萬元，罰金如易服勞役，以新臺
    幣1千元折算1日，減為有期徒刑3年2月，併科罰金新臺幣18
    萬元，罰金如易服勞役，以新臺幣1千元折算1日，上訴後，
    先後經本院及最高法院判決駁回確定）。丙○○復於96年8
    月底間某日，將所餘之槍、彈，移至臺中市○○路○段317號
    13樓之2住處藏放。嗣於96年9月19日晚間9時04分許，為警
    據報在臺中市○○路○段317號13樓之2其住處內查獲，並扣
    得捷克CZ廠75型口徑9mm制式半自動手槍3枝（含彈匣8個，
    槍枝管制編號：00000000000000000000、0000000000號）、
    美國SMITH&WESSON廠39型口徑9mm制式半自動手槍1枝（含彈
    匣1個，槍枝管制編號：0000000000號）、仿BERETTA廠M9型
    半自動手槍製造之改造手槍1枝（含彈匣1個，槍枝管制編號
    ：0000000000號）、口徑7.62mm制式步槍子彈30顆、口徑9m
    m制式子彈7顆、具直徑8.9±0.5mm金屬彈頭之土造子彈93顆
    、具直徑8.6±0.5mm金屬彈頭之土造子彈2顆等物品。
二、案經臺中市警察局移送臺灣臺中地方法院檢察署檢察官偵查
    起訴。
    理  由
一、訊據上訴人即被告丙○○對於上開犯罪事實均自白不諱，並
    有扣案之上開捷克CZ廠75型口徑9mm制式半自動手槍3枝（含
    彈匣8個，槍枝管制編號：0000000000、0000000000、00000
    00000號）、美國SMITH&WESSON廠39型口徑9mm制式半自動手
    槍1枝（含彈匣1個，槍枝管制編號：0000000000號）、仿BE
    RETTA廠M9型半自動手槍製造之改造手槍1枝（含彈匣1個，
    槍枝管制編號：0000000000號）、口徑7.62mm制式步槍子彈
    30顆、口徑9mm制式子彈7顆、具直徑8.9±0.5mm金屬彈頭之
    土造子彈93顆、具直徑8.6±0.5mm金屬彈頭之土造子彈2顆
    等物品可資佐證。而被告寄藏之上開槍彈經送請內政部警政
    署刑事警察局鑑定結果，其中：(1)手槍3枝（槍枝管制編號
    ：0000000000、0000000000、0000000000號），認係口徑9m
    m制式半自動手槍，研判為捷克CZ廠75型，槍號分別為07009
    1、100312、090577，槍管內具6條右旋來復線，擊發功能正
    常，可供擊發同口徑制式子彈使用，認均具殺傷力；(2)手槍
    1枝（槍枝管制編號：0000000000號），認係口徑9mm制式半
    自動手槍，為美國SMITH&WESSON廠39型，槍號遭磨滅，經以
    電解腐蝕法重現結果，無法重現，槍管內具5條右旋來復線
    ，擊發功能正常，可供擊發同口徑制式子彈使用，認具殺傷
    力；(3)手槍1枝（槍枝管制編號：0000000000號），認係改
    造手槍，由仿BERETTA廠M9型半自動手槍製造之槍枝，換裝
    土造金屬滑套、槍管而成，擊發功能正常，可供擊發適用子
    彈使用，認具殺傷力；(4)步槍1枝（槍枝管制編號：0000000
    000號），研判係AK-47型口徑7.62mm制式自動步槍，槍枝上
    未發製造國別、廠牌等標記，槍號為241788，槍管內具4條
    右旋來復線，可擊發同口徑制式子彈，認具殺傷力；(5)步槍
    子彈40顆（陳明傑遭查獲部分），認均係口徑7.62mm制式步
    槍子彈，採樣13顆試射結果，均可擊發，認均具殺傷力；(6)
    步槍子彈30顆，認均係口徑7.62mm制式步槍子彈，採樣10
    顆試射結果，均可擊發，認具殺傷力；(7)子彈5顆，認均係
    口徑9mm制式子彈，採樣2顆試射，均可擊發，認具殺傷力；
    (8)子彈2顆，認均係口徑9mm制式子彈，彈底具有撞擊痕跡，
    均經試射，均可擊發，認具殺傷力；(9)子彈93顆，認均係非
    制式子彈，由金屬彈殼組合直徑8.9±0.5厘米金屬彈頭而成
    ，採樣31顆試射，均可擊發，認具殺傷力；(10)子彈2顆，認
    均係非制式子彈，由金屬彈殼組合直徑8.6±0.5mm金屬彈頭
    而成，採樣1顆試射，可擊發，認具殺傷力等情，亦有該局
    96年7月16日刑鑑字第0960086624號、96年10月30日刑鑑字
    第0960149485號槍彈鑑定書各1份在卷可參（見偵查卷第10
    頁至第12頁及原審卷第47頁至第48頁），是上開(1)至(10)所示
    之槍、彈均具有殺傷力無疑。此外復有現場照片28張在卷可
    按（見警卷第39頁至第52頁），足見被告之上開自白與事實
    相符，堪予採信，本件罪證明確，被告之犯行堪以認定。
二、按除顯有不可信之情況外，公務員職務上製作之紀錄文書、
    證明文書，亦得為證據，刑事訴訟法第第159條之4第1款定
    有明文。查上開內政部警政署刑事警察局96年7月16日刑鑑
    字第0960086624號、96年10月30日刑鑑字第0960149485號槍
    彈鑑定書各1份，均係公務員職務上製作之證明文書，為公
    務員依職權所為，與其責任、信譽攸關，若有錯誤、虛偽，
    公務員可能因此擔負刑事及行政責任，且該等文書經常處於
    可能受公開檢查之狀態，其正確性及真實之保障極高，故並
    無顯有不可信之情況，依上開規定，自得為證據。
三、核被告所為，係犯槍砲彈藥刀械管制條例第7條第4項未經許
    可寄藏制式自動步槍、手槍罪、同條例第8條第4項未經許可
    寄藏可發射子彈具有殺傷力之改造手槍罪，及同條例第12條
    第4項未經許可寄藏子彈罪。起訴書起訴法條雖漏未記載被
    告涉犯槍砲彈藥刀械管制條例第8條第4項之未經許可寄藏可
    發射子彈具有殺傷力之改造手槍罪嫌，惟起訴書事實欄已敘
    及，顯在起訴範圍之內，本院自得併予審判，合先說明。至
    被告寄藏上開槍彈後之持有行為，係寄藏行為之當然結果，
    不另論罪。又被告同時受託寄藏上開不同型式槍枝及子彈，
    係一行為觸犯數罪，為想像競合犯，應依刑法第55條前段之
    規定從一重之未經許可寄藏制式自動步槍罪處斷。被告於本
    院雖辯稱其係於警方未查獲前，即自首而自動報繳全部扣案
    槍彈，應依槍砲彈藥刀械管械條例第18條第1項規定減輕其
    刑云云。但查本件係因員警接獲線報，指出被告上開住處有
    通緝犯藏匿，且屋內藏有槍枝，經員警清查認係違反槍砲彈
    藥刀械管制條例案件，經通緝之案外人郭政文藏匿該處，而
    前往執行逮捕；於按門鈴後，由被告開門讓員警進入屋內，
    當員警上樓逮捕郭政文之同時，並由清查在場之人而查悉被
    告亦經通緝在案，隨後員警詢問郭政文是否持有槍彈，郭政
    文否認後，員警告知被告逮捕通緝犯得實施附帶搜索之意旨
    ，並要被告如有槍枝請配合交出，被告始自行供出槍枝藏置
    位置而起獲扣案槍彈等情，業經證人即承辦本件之員警乙○
    ○於本院結證明確。則警方既已經由線報情資，佐以清查可
    能藏匿上開住處內之人員涉有違反槍砲彈藥刀械管制條例之
    罪，且經通緝在案等事證，而懷疑上開住處內之人員持有槍
    枝，並於逮捕郭政文及被告時，開始調查程序（詢問被告是
    否藏有槍彈等物）後，被告始供出槍彈藏置位置，尚與自首
    要件不符，被告辯稱其係自首並報繳槍彈，要屬誤會。
四、原審法院因認被告罪證明確，而予以論罪科刑，固屬有據。
    惟查槍砲彈藥刀械管制條例第4條第1項所稱之槍砲，係指火
    砲、肩射武器、機關槍、衝鋒槍、卡柄槍、自動步槍、普通
    步槍、馬槍、手槍、鋼筆槍、瓦斯槍、麻醉槍、獵槍、空氣
    槍、魚槍、及其他可發射金屬或子彈具有殺傷力之各式槍砲
    ；而上開槍砲之排序係依其殺傷力之程度從重至輕依序排列
    ，故如有一行為同時未經許可寄藏、持有上述數種槍砲者，
    自應依想像競合犯規定，從一重即殺傷力較強之寄藏、持有
    該槍砲罪處斷。被告既同時寄藏數種槍、彈，自應從一較重
    之未經許可，寄藏自動步槍罪處斷，乃原判決卻依未經許可
    ，寄藏手槍罪處斷，自有未合。次查原判決關於併科罰金部
    分係併科罰金新臺幣60萬元，於諭知易服勞役之折算標準時
    ，如諭知以新台幣2千元或3千元折算1日，均未超過1年，乃
    原判決卻捨此不為，於理由內說明如易服勞役，原裁量以新
    臺幣1千元折算1日，因罰金總額以此標準折算易服勞役日數
    已逾1年，故罰金如易服勞役，以罰金總額與1年之日數比例
    折算之云云，亦有違誤。被告上訴意旨辯稱其係自首報繳槍
    彈，應依法減輕其刑，而執以指摘原判決量刑過重，雖無足
    採，但原判決既有上述可議之處，仍應由本院將原判決予以
    撤銷改判。爰審酌被告所寄藏之上開槍彈，數量頗鉅（包括
    有制式半自動手槍4枝、改造手槍1枝、制式自動步槍1枝、
    子彈1 百餘顆），且殺傷力強，時間亦長達1年有餘，危害
    社會治安甚鉅，暨其犯罪之動機、目的、手段、智識程度，
    及犯後坦承犯行，態度尚佳等一切情狀，量處如主文第2項
    所示之刑，並諭知罰金部分易服勞役之折算標準，以示懲儆
    。又(一)扣案之捷克CZ廠75型口徑9mm制式半自動手槍3枝（含
    彈匣8 個，槍枝管制編號：0000000000、0000000000、
    0000000000 號）、美國SMITH&WESSON廠39型口徑9mm制式半
    自動手槍1枝（含彈匣1個，槍枝管制編號：0000000000號）
    、仿BERETTA 廠M9型半自動手槍製造之改造手槍1枝（含彈
    匣1個，槍枝管制編號：0000000000號），及另案（原審96
    年度訴字第2508號刑事卷）扣案之AK-47型口徑7.62mm制式
    自動步槍1枝（含彈匣2個及槍背帶1條，槍枝管制編號：000
    0000000號），均具有殺傷力，已如前述，係屬違禁物，應
    依刑法第38條第1項第1款之規定宣告沒收。(二)扣案驗餘之口
    徑9mm制式子彈3顆（原扣得7顆，經送鑑驗試射4顆，僅餘彈
    頭及彈殼，已失其違禁性，均不另宣告沒收）、具直徑8.9
    ±0.5mm金屬彈頭之土造子彈62顆（原扣得93顆，經送鑑驗
    試射31顆，僅餘彈頭及彈殼，已失其違禁性，均不另宣告沒
    收）、具直徑8.6±0.5mm金屬彈頭之土造子彈1顆（原扣得2
    顆，經送鑑驗試射1顆，僅餘彈頭及彈殼，已失其違禁性，
    均不另宣告沒收）、口徑7.62mm制式步槍子彈20顆（原扣得
    30顆，經送鑑驗試射10顆，僅餘彈頭及彈殼，已失其違禁性
    ，均不另宣告沒收），及另案（原審96年度訴字第2508號刑
    事卷）扣案之口徑7.62mm制式步槍子彈27顆（原扣得40 顆
    ，經送鑑驗試射13顆，僅餘彈頭及彈殼，已失其違禁性，均
    不另宣告沒收），均具有殺傷力，已如前述，均屬違禁物，
    亦應依刑法第38條第1項第1款之規定宣告沒收。(三)被告用以
    試射之子彈10餘顆，僅餘彈頭及彈殼，已失其違禁性，並非
    違禁物，且未扣案，為免將來執行發生困難，故不予宣告沒
    收，亦附此說明。
據上論斷，應依刑事訴訟法第369條第1項前段、第364條、第299
條第1項前段，槍砲彈藥刀械管制條例第7條第4項、第8條第4項
、第12條第4項，刑法第11條前段、第55條前段、第42條第3項、
第38條第1項第1款，判決如主文。
本案經檢察官甲○○到庭執行職務。
中    華    民    國    97    年    9     月    25    日
            刑事第六庭  審判長法  官  李  文  雄
                              法  官  張  恩  賜
                              法  官  邱  顯  祥
上列正本證明與原本無異。
如不服本判決應於收受送達後十日內向本院提出上訴書狀，其未
敘述上訴之理由者並得於提起上訴後十日內向本院補提理由書（
均須按他造當事人之人數附繕本）。
                              書記官  許  美  惠
中    華    民    國    97    年    9    月     25   日
附錄論罪科刑法條
槍砲彈藥刀械管制條例第七條第四項
未經許可，持有、寄藏或意圖販賣而陳列第一項所列槍砲、彈藥
者，處五年以上有期徒刑，併科新臺幣一千萬元以下罰金。
槍砲彈藥刀械管制條例第八條第四項：
未經許可，持有、寄藏或意圖販賣而陳列第一項所列槍枝者，處
三年以上十年以下有期徒刑，併科新臺幣七百萬元以下罰金。
槍砲彈藥刀械管制條例第十二條第四項：
未經許可，持有、寄藏或意圖販賣而陳列子彈者，處五年以下有
期徒刑，併科新臺幣三百萬元以下罰金。


司法院資訊處製作；財團法人民間司法改革基金會備份。
